【裁判字號】    88,訴,3277
【裁判日期】    890509
【裁判案由】    損害賠償
【裁判全文】
臺灣臺中地方法院民事判決  八十八年訴字第三二七七號
    原      告  瑋晟營造有限公司
    法定代理人  丙○○
    訴訟代理人  林坤賢律師
    複  代理人  邱華南律師
    被      告  名人預拌混凝土股份有限公司
                            設.
    法定代理人  甲○○○    住.
    訴訟代理人  許紅道律師
                洪梅芬律師
                乙○○      住.
    右  一  人  楊惠雯
    複  代理人
右當事人間請求損害賠償事件，本院判決如左：
    主      文
原告之訴及假執行之聲請均駁回。
訴訟費用由原告負擔。
    事      實
甲、原告方面：
  一、聲明：
    (一)被告應給付原告新台幣肆佰捌拾萬玖仟玖佰肆拾壹元整及自本訴狀送達翌日起
      至清償日按年息百分之五計算之利息。
    (二)原告願供擔保，請准宣告假執行。
    (三)訴訟費用由被告負擔。
  二、陳述：
    (一)緣被告前據台灣台中地方法院八十七年七月二十一日所為之八十七年度裁全四
      字第二四二四號假扣押裁定准許被告以新台幣（以下同）陸佰捌拾萬元整為原
      告供擔保後得對於原告之財產在貳仟零參拾柒萬參仟肆佰參拾伍元之範圍內予
      以假扣押，被告即以台中地方法院八十七年度存字第二六四○號提存書提存擔
      保金陸佰捌拾萬元在案，並向台中地方法院聲請原告對第三人台灣省合作金庫
      敦化支庫之債權予以假扣押，台中地方法院於八十七年七月三十一日以八十七
      年度執全四字第一六一九號強制執行事件命令原告禁止對第三人台灣省合作金
      庫收取債權或為其他處分，第三人亦不得向原告清償；雖事後被告已聲請撤銷
      假扣押裁定，由台中地方法院於八十七年十二月三十一日以八十七年裁全聲四
      字第九八四號裁定撤銷在案，並聲請撤回前揭假扣押執行，由台中地方法院於
      八十八年二月二十五日通知撤銷該執行命令，被告為向台中地方法院取回上揭
      擔保金於八十八年四月六日以台南中正路郵局第五七三號存証信函通知原告在
      期限內對該擔保金主張行使權利，據此原告提起本訴。
    (二)被告應負損害賠償責任為確定之事實，至於其範圍如何，依民法第二一六條規
      定：「損害賠償，除法律另有規定或契約另有訂定外，應以填補債權人所受損
      害及所失利益為限。依通常情形，或依已定之計劃、設備及其他特別情事，可
      得預期之利益，視為所失利益。」原告因前揭扣押命令被禁止收取對第三人台
      灣省合作金庫敦化支庫之債權或為其他處分期間自八十七年七月三十一日起至
      八十八年二月二十五日止，所受損失估計如下：
    1.原告在合作金庫敦化支庫帳戶為0000000000000，被扣押期間存
      款有肆拾捌萬陸仟肆佰肆拾玖元整，此有台灣省合作金庫存款往來對帳單可稽
      ，因被扣押而無法動用造成原告須向民間調用資金之利息損失及銀行利息損失
      ，計柒萬參仟貳佰壹拾壹元整。
    2.原告存款在被扣押期間已開立付款人為合作金庫敦化支庫之未到期票據共二十
      三張，因存款無法動用必須追回以避免造成退票，每張票據追回成本包括聯絡
      之人事費、電話費及郵資最保守估計為伍佰壹拾元，合計追回二十三張票據成
      本為壹萬壹仟柒佰參拾元整。
  3.如前述原告僅追回二十張票據，剩餘三張並未追回，而造成退票記錄此退票記
      錄及前揭追回票據換補之動作，造成下列影響，並構成原告無法估計之損害：
      (1)因追回票據所為之換票行為表示原告已無法如期付款，造成原告協力廠商對
        於原告之債信質疑，除予以行使同時履行抗辯或不安之抗辯，要原告先行付
        款外，並對原告之請求協助而拒絕履行，導致原告當時所承攬之工程均發生
        延誤，就內政部警攻署空中警察隊台中水湳機場之工程就延誤乃四十三天，
        被罰款就高達新台幣玖佰柒拾萬元。
      (2)至於未追回之三張票據而造成原告有退補之記錄。按支票退票後，原告設法
        取回票據後予以消退，雖未發生拒絕往來之後果，但已造成原告在商譽及信
        用上之減損，此不僅有礙原告與金融機構之資金調度；更將因信用評等不足
        而無法參與投標，此喪失商機及減少競爭力，以原告每年營業額約貳億元，
        每年標案量肆億元，因退票案件，原告所減少之營業額達三分之一，其損失
        至少達陸佰萬元以上（400,000,000÷3×0.03純利率）。
    4.原告在合作金庫敦化支庫原有壹仟伍佰萬元貸款額度也因遭扣押而無法使用，
      而原告是一營造公司，投標工程均須事先準備一筆可動用之資金，充當保証金
      ，而此貸款額度同因被告不當之扣押而造成凍結無法支應，蓋合庫同意撥用必
      須先將資金撥入帳戶而帳戶業為被告所查封，因此原告需動用資金時必須轉向
      民間借貸，以民間借貸利率扣除銀行借貸利率損失計為壹佰貳拾貳萬伍仟元整
      。
   (三)合計原告以上損失為肆佰捌拾萬玖仟玖佰肆拾壹元整，為此謹民法第一八四條
     侵權行為及依民事訴訟法第五三一條規定得向被告請求賠償，請求判決如訴之
     聲明所示。
  三、對被告抗辯之陳述︰
    (一)被告抗辯謂：「侵權行為，須以故意或過失不法侵害他人之權利為要件，而本
      案是依法聲請假扣押，未有不法。」云云。但查民事訴訟法第五三一條規定：
      「假扣押裁定，因自始不當而撤銷，或因第五二九條第二項及第五三○條第三
      項規定而撤銷者，債權人應賠償債務人因假扣押或供擔保所受之損害。」，而
      最高法院五十八年台上字第一四二一號判例意旨謂：「侵權行為固以故意或過
      失侵害他人之權利為成立要件，惟關於假扣押裁定，因自始不當而撤銷，或因
      民事訴訟法第五二九條第二項及第五三○條第三項之規定而撤銷者，債權人應
      賠償債務人因假扣押或供擔保所受之損害，同法第五三一條定有明文，故債權
      人所負此項賠償損害責任，乃本於假扣押裁定撤銷之法定事由而生，債務人賠
      償請求權之成立，即不以債權人之故意或過失為要件。」由前揭規定及最高法
      院判例意旨得知，原告損害賠償請求權之成立，並不以被告之故意或過失為成
      立要件，是則被告謂其是依法假扣押原告財產，並無故意或過失，故不必負損
      害賠償之辯詞，即顯無法律上理由。
    (二)系爭假扣押之本訴事件，被告是以偽造之契約向鈞院提起給付工程款之訴（八
      十六年重訴字第三三五號），而契約是否偽造，業經台灣台南地方法院檢察署
      八十七年度續偵字第二○一號起訴在案，雖台南地方法院判決無罪，唯該刑事
      判決認事用法顯有不符，檢察署業已聲明上訴，尚待台灣高等法院台南分院審
      理裁判，故該偽造文書一案尚未確定。至於民事本訴部份，鈞院民事庭判決原
      告應給付該些工程款，原告不服上訴；目前正由台灣高等法院台中分院（八十
      八年度重上字第七十八號）民事庭審理中，由該判決事實得知，被告所交易對
      象是信華營造有限公司，被告竟持偽造之契約書向原告請求工程款，原告自得
      拒絕給付。亦即被告之請求給付工程款事件，除交易過程違背一般交易慣例（
      給付工程款之支票為連號，退票時接受信華營造公司之換票，並且繼續供貨）
      外，且簽約之地點，請款之對象均為信華營造公司，亦即被告在交易過程中自
      始自終均未曾直接向原告接洽或請過任何款項，而在所有票據均退票後，始謂
      原告積欠其款項，並逕而假扣押原告之財產。如此行為事實豈是交易常情，而
      謂符合誠實信用原則？（民法第二一九條參照）
  四、證據：提出執行命令影本一件、撤銷假扣押裁定及撤回假扣押執行通知影本各
      一件等為證。
乙、被告方面：
    一、聲明：如主文所示。
    二、陳述：
      (一)原告請求之法律依據係依民法第一百八十四條侵權行為及依民事訴訟法第五
        百三十一條規定向被告請求賠償。惟按「因故意或過失，不法侵害他人之權
        利者，負損害賠償責任。故意以背於善良風俗之方法加損害於他人者，亦同
        。違反保護他人之法律者，推定其有過失」，民法第一百八十四條定有明文
        。查被告係依法聲請並提供擔保後而為假扣押，並非故意或過失之不法侵害
        行為，且被告所為假扣押，亦非故意背於善良風俗之方法，且法律亦無禁止
        假扣押之規定，故原告主張侵權行為之損害賠償，顯無理由。
      (二)民事訴訟法第五百三十一條規定撤銷假扣押時債權人之賠償責任係特別侵權
        行為責任，必須具有故意或過失要件：
      1.按「民法之侵權行為可分為一般侵權行為及特別侵權行為二種。公司法第二
        十三條及民法第二十八條之規定，均屬特別之侵權行為，須另具一般侵權行
        為之要件始得請求。換言之，必須公司負責人須具有故意或過失之要件。我
        國學者大多贊成此說，又我國最高法院之判決及其決議亦採此說。」（見梁
        宇賢著公司實例解說第一一八至一二四頁）。
      2.民事訴訟法第五百三十一條之規定內容及法律性質，與公司法第二十三條所
        規定之內容及法律性質相似，應亦係特別侵權行為責任之規定；且前者規定
        「賠償債務人因假扣押所受之損害」者，即係他人之「權益」受有損害，此
        亦即侵害他人之權利，應屬於侵權行為之一種。故公司法第二十三條規定係
        特別侵權行為責任，應具有故意或過失為要件，則民事訴訟法第五百三十一
        條規定亦為特別侵權行為責任，自應具有故意或過失為要件。
      (三)按「被上訴人唯恐租期屆滿時，收回土地發生困難，遂聲請假處分，用以保
        護自己之權益。核其所為，並無故意或過失，且無任何不法情事，即與民法
        第一百八十四條第一項規定，侵權行為須以故意或過失不法侵害他人之權利
        為要件者，尚有不符。」（最高法院八十年台上字第二八一號判決參照）。
        對聲請假處分之人請求損害賠償時，尚須請求假處分之人有故意或過失之不
        法侵害行為，則對聲請撤銷假扣押裁定之人請求損害賠償，自亦應具備故意
        或過失之不法侵害行為。查本件中，被告因原告積欠工程款，遲未付款，唯
        恐原告脫產，為保全債權，遂聲請假扣押原告對銀行之存款，用以保護自己
        之權益，依前揭判決意旨，被告依法聲請假扣押之保全執行程序，並無故意
        或過失，且無任何之不法情事，即與侵權行為須以故意或過失不法侵害他人
        權利為要件者，有所不符。
      (四)債權人對於債務人，在清償期屆至後，得請求履行債務。若取得執行名義，
        得聲請強制執行，在未取得執行名義前，亦得依法聲請假扣押、假處分，以
        保全債權之執行，此為法律賦予債權人實現債權及保全強制執行之合法權利
        。倘若對於假扣押之債權人，得不問其有無故意或過失之不法侵害行為，而
        得對其請求損害賠償，則債權人焉敢聲請假扣押，民事訴訟法規定之保全程
        序，豈不形同具文。再者，假扣押後，債權人靜候本案判決勝訴確定進而續
        為本案強制執行，則債務人不能對因假扣押或供擔保所受損害向債權人請求
        損害賠償，反之，債權人假扣押後聲請撤銷假扣押，而其本案之請求日後勝
        訴確定，竟仍須對債務人因假扣押或供擔保所受損害負賠償責任而不以故意
        或過失不法侵害行為為要件，兩相比較，豈不失之平衡!
      (五)依民事訴訟法第五百三十一條債權人應賠償債務人因假扣押或供擔保所受之
        損害，其情形有三：(一)假扣押裁定因自始不當而撤銷。(二)債權人未依第五百
        二十九條規定限期起訴經債務人聲請命假扣押之法院撤銷假扣押裁定，(三)債
        權人聲請撤銷假扣押，前(一)之情形，債權人自始無假扣押之原因；前(二)之情
        形，債權人根本未提起木案之請求，亦即(一)、(二)之情形，其本案請求不是無
        理由就是未遵期起訴而無從判斷，則在(三)債權人聲請撤銷假扣押之情形而須
        對債務人負損害賠償責任且不以故意過失為條件者，應指其本案請求顯無勝
        望而債權人聲請撤銷假扣押，方符立法精神及五十八年台上字第一四二一號
        判例意旨。
      (六)退一步言，縱使原告主張債權人聲請撤銷假扣押對債務人因假扣押或供擔保
        之損害賠償責任不以故意或過失為要件，惟按五十八年台上字第一四二一號
        判例，僅謂「不以債權人之故意或過失為要件」，並未將「不法侵害行為」
        排除在外，被告依法聲請假扣押，且本案請求第一審已勝訴，顯無不法侵害
        行為存在，原告亦不能請求賠償。
      (七)再退一步言，縱使被告應負損害賠償責任，惟被告聲請撤銷假扣押裁定後，
        為向台中地方法院取回擔保金，於八十八年四月六日以台南中正路郵局第五
        七三號存證信函通知原告在期限內對該擔保金主張行使權利，原告並未在期
        限內行使權利，顯然有默示免除損害賠償責任之意思，原告之請求，亦無理
        由。
      (八)被告假扣押之標的係原告對第三人台灣省合作金庫敦化支庫之債權，而實際
        假扣押之原告對第三人之債權金額，只有新台幣（下同）四十八萬六千四百
        四十九元，原告縱有損害而應由被告賠償之，亦應就被告實際假扣押之上開
        債權論其實際所受損害與所失利益。惟被告雖為假扣押，然上開四十八萬六
        千四百四十九元債權仍為原告所有，亦照常孳生利息，原告並無任何損害。
        縱然暫時不能動用，但原告自稱每年營業額約二億元，其必有相當數額之週
        轉金，對於四十九萬六千四百四十九元被假扣押，絕不致於有任何損害。
      (九)按「損害賠償，除法律另有規定或契約另有訂定外，應以填補債權人所受損
        害及所失利益為限」，民法第二百十六條定有明文。四十八年台上字第一九
        三四號判例亦云：「民法第二百十六條第一項所謂所受損害，即現存財產因
        損害事件之發生而被減少，屬於積極的損害。所謂所失利益，即新財產之取
        得，因損害事件之發生而受妨害，屬於消極的損害」，再就原告所主張之損
        害而論：
      1.因四十八萬六千四百四十九元不能動用而須向民間調用資金之利息損失及銀
        行利息損失七萬三千二百十一元。依前述第八項所述，該筆金額仍為原告所
        有，銀行照孳生利息，原告此部份財產並未減少，有何損失可言。且縱暫時
        不能動用，但原告必有其他週轉金可支應，又有何損害，且所謂向民間調用
        資金，並未舉證，又無憑證，顯不可採。
      2.原告追回二十三張票據之成本一萬一千七百三十元。原告在第三人合作金庫
        敦化支庫之債權僅四十八萬元，而原告竟開出二十三張票據，縱被告未予假
        扣押，原告亦可能會「退票」，是原告縱有追回二十三張票據之必要，亦屬
        其個人因素，不在被告應賠償之範圍，況且追回之費用原告亦未舉證，故此
        部份主張不可採。
      3.因追回前項票據之換票動作無法如期付款致協力廠商質疑原告債信而拖延工
        期，致原告工期延誤受違約罰五十萬元。倘原告之協力廠商拖延工期，原告
        自得向協力廠商請求損害賠償，尚不致於有何損害，至於原告工期延誤，自
        屬原告之責任，與被告無關。況且原告主張台中水湳機場工程延誤四十三天
        乙事，並未證明與被告有何關聯，則其應付之罰款，豈能要被告賠償。再者
        ，原告自稱年營業額二億元，可見原告有充份之資金可支付與協力廠商，絕
        不會因區區四十八萬餘元債權被假扣押而無法支付，倘若真有無法支付協力
        廠商而致工程延誤，顯係另有可歸責原告或協力廠商之原因，故原告此部份
        主張亦無理由。
      4.前揭二十三張票據尚有三張未追回造成原告之「退補紀錄」，所致商譽及信
        用減損而影響所及營業損失至少應有三百萬元。原告既未發生支票拒往，可
        見商譽信用尚未受損，原告又稱因退票案件，原告所減少之營業額達三分之
        一，其損失達六百萬元以上云云，毫無任何舉證，不足為憑。
      5.原告在合作金庫敦化支庫之一千五百萬元貸款額度未能動用，須轉向民間借
        貸，損失共為一百二十二萬五千元。該筆所謂一千五百萬元貸款額度非屬被
        告實際假扣押之債權，豈會有假扣押而受損害。再者合作金庫敦化支庫所謂
        貸款額度一千五百萬元尚未撥下，借貸契約尚未成立，則原告對合作金庫敦
        化支庫此筆所謂一千五百萬元之債權尚未發生，被告對之焉能產生任何損害
        。況且原告對該一千五百萬元之貸款額度及因不能動用而須向民間借貸乙事
        ，毫無舉證，其主張顯無可採。
      (十)綜上所述，原告請求顯無理由，請求駁回原告之訴。
    三、證據：提出民事裁定影本二件、民事判決影本一件等為證。
丙、本院依職權調閱本院八十七年度執全字第一六一九號執行卷宗。
    理      由
一、本件原告起訴主張，被告前據本院八十七年七月二十一日所為之八十七年度裁全
    四字第二四二四號假扣押裁定，以陸佰捌拾萬元整為原告供擔保後得對於原告之
    財產在貳仟零參拾柒萬參仟肆佰參拾伍元之範圍內予以假扣押，被告即以台中地
    方法院八十七年度存字第二六四○號提存書提存擔保金陸佰捌拾萬元在案，並向
    本院聲請將原告對第三人台灣省合作金庫敦化支庫之債權予以假扣押，本院於八
    十七年七月三十一日以八十七年度執全四字第一六一九號強制執行事件，命令原
    告禁止對第三人台灣省合作金庫收取債權或為其他處分，第三人亦不得向原告清
    償。被告嗣後聲請撤銷上開假扣押，然原告因被告上開假扣押合計造成之損害約
    肆佰捌拾萬玖仟玖佰肆拾壹元，爰依民法第一八四條侵權行為及依民事訴訟法第
    五三一條規定，提起本件訴訟，請求判決如訴之聲明所示。被告則以，其係依法
    聲請並提供擔保後而為假扣押，並非故意或過失之不法侵害行為，且被告所為假
    扣押，亦非故意背於善良風俗之方法，且法律亦無禁止假扣押之規定，故原告主
    張侵權行為之損害賠償，顯無理由。又民事訴訟法第五百三十一條規定撤銷假扣
    押時債權人之賠償責任係特別侵權行為責任，必須具有故意或過失要件，而依民
    事訴訟法第五百三十一條債權人應賠償債務人因假扣押或供擔保所受之損害，其
    情形有三：(一)假扣押裁定因自始不當而撤銷。(二)債權人未依第五百二十九條規定
    限期起訴經債務人聲請命假扣押之法院撤銷假扣押裁定，(三)債權人聲請撤銷假扣
    押，前(一)之情形，債權人自始無假扣押之原因；前(二)之情形，債權人根本未提起
    木案之請求，亦即(一)、(二)之情形，其本案請求不是無理由就是未遵期起訴而無從
    判斷，則在(三)債權人聲請撤銷假扣押之情形而須對債務人負損害賠償責任且不以
    故意過失為條件者，應指其本案請求顯無勝望而債權人聲請撤銷假扣押，方符立
    法精神及五十八年台上字第一四二一號判例意旨。退一步言，縱使原告主張債權
    人聲請撤銷假扣押對債務人因假扣押或供擔保之損害賠償責任不以故意或過失為
    要件，惟按五十八年台上字第一四二一號判例，僅謂「不以債權人之故意或過失
    為要件」，並未將「不法侵害行為」排除，被告依法聲請假扣押，且本案請求第
    一審已勝訴，顯無不法侵害行為存在，原告亦不能請求賠償等語，資為抗辯。
二、原告主張被告前據本院八十七年度裁全四字第二四二四號假扣押裁定，並以本院
    八十七年度存字第二六四○號提存書，提存擔保金陸佰捌拾萬元，並向本院聲請
    將原告對第三人台灣省合作金庫敦化支庫之債權予以假扣押，且經本院於八十七
    年七月三十一日以八十七年度執全四字第一六一九號強制執行事件，命令原告禁
    止對第三人台灣省合作金庫收取債權或為其他處分，第三人亦不得向原告清償。
    嗣被告聲請撤銷上開假扣押裁定，由本院於八十七年十二月三十一日以八十七年
    裁全聲四字第九八四號裁定撤銷在案，被告並聲請撤回前揭假扣押執行，由本院
    於八十八年二月二十五日通知撤銷該執行命令等事實，業據原告提出與所述相符
    之執行命令影本、撤銷假扣押裁定及撤回假扣押執行通知影本各一件等為證，並
    經本院調閱上開執行卷宗，詳閱屬實，被告對此部分之事實亦不爭執，應認原告
    之主張為真實。本件原告主張依民法第一百八十四條侵權行為及民事訴訟法第五
    百三十一條規定，請求被告賠償其損害，茲依原告主張之訴訟標的法律關係，分
    述如下：
  (一)按債權人就金錢請求欲保全強制執行者，得聲請假扣押，但債權人聲請執行假扣
    押，是否應負侵權行為之責任，應以假扣押之本案訴訟判決確定之結果以為斷；
    蓋本案判決如債權人勝訴確定，則其以假扣押保全強制執行之債權，即得受清償
    ，自無侵權行為之可言；必債權人受敗訴判決確定且須有故意或過失，始負責侵
    權行為之責任，債務人方有損害賠償之請求權（七十八年度台再字第三五號判決
    意旨參照）。又侵權行為所發生之損害賠償請求權，以有故意或過失不法侵害他
    人權利為其成立要件，若其行為並無故意或過失，即無賠償之可言；又過失之有
    無，應以是否怠於善良管理人之注意為斷者，苟非怠於此種注意，即不得謂之有
    過失，最高法院五十四年台上字第一五二三號、十九年上字第二七四六號判例著
    有明文。經查：本件兩造曾否於八十五年十月間簽訂工程承攬合約、就該工程契
    約之履行、工程款之給付等情，爭訟於法院，此為兩造所不爭執。本院綜觀被告
    提出之判決書，並參酌該判決所認定之事實，認為兩造對於工程契約是否簽訂，
    工程款應否給付等情，多所爭執，嗣被告於本案第一審審理（本院八十七年度重
    溯自第三三五號民事事件）經法院判決勝訴等情，認為被告為保全其債權於本案
    訴訟前，提供擔保聲請法院假扣押原告之財產，自難遽認被告有何故意、過失侵
    害本件原告之行為。再者，被告上開聲請假假扣押之原因及理由，依吾人一般社
    會生活經驗法則，應認此乃被告就法律所保障之權利為正當之行使，尚難認被告
    有何怠於善良管理人之注意而有過失，甚或係故意不法侵害原告之權利，揆之上
    開判例意旨，自難即認被告有故意或過失。此外，原告復未能另舉確切之證據資
    以證明被告為假扣押時，有何故意或過失不法侵害其權利情事，自不得僅以被告
    嗣後聲請撤銷假扣押，即認被告聲請假扣押時係故意或過失侵害原告權利。是以
    ，原告主張依侵權行為之法律關係，請求被告賠償其損害，自無理由，應予駁回
  (二)次按民事訴訟法第五百三十一條規定債權人聲請撤銷假扣押裁定者，應賠償債務
    人因假扣押或供擔保所受之損害，係指凡依債權人之聲請而撤銷者，均應由債權
    人負損害賠償責任。惟如此解釋，顯與假扣押制度在於保全強制執行之本旨相悖
    ，且不符合上開規定在於防止債權人濫行假扣押，任意撤銷之立法本意。況債權
    人聲請撤銷假扣押裁定之原因不一，其本案請求或因債務人清償、抵銷等事由而
    消滅，或經本案判決認其請求權不存在等等，設若相同之原因事實，如由債務人
    聲請撤銷假扣押，僅能依民法侵權行為有關規定請求債權人賠償損害，並應就債
    權人之故意、過失負舉證之責任；反之，如由債權人主動撤銷假扣押裁定，則應
    依上開規定負損害賠償責任，且不以債權人有故意或過失為要件，殊非公平。因
    之，上開規定允宜限縮解釋為債權人顯無正當請求權而任意聲請假扣押，再予撤
    銷之情形始有其適用。查本件被告因給付工程款事件與原告爭訟於法院等情，業
    如上述，該給付工程款事件第一審判決本件原告應給付二千零三十七萬三千四百
    三十五元予本件被告。被告既於本案訴訟獲勝訴判決，足見被告於本案訴訟前聲
    請假扣押原告之財產，應屬合法之權利行使，且被告於法院判決勝訴後，亦得於
    提供一定之擔保後，聲請假執行，足見被告上開聲請假扣押及撤銷假扣押裁定之
    程序，並非侵害被告權利之行為。綜此而論，本件被告雖聲請撤銷假扣押，然其
    本案訴訟經法院判決勝訴，則其聲請假扣押及撤銷假扣押裁定，均屬適法行使權
    利，尚難認為有何侵害原告權利之行為，原告主張依民事訴訟法第五百三十一條
    規定，請求被告賠償損害，亦無理由。
三、原告之訴既經駁回，其假執行之聲請亦失所附麗，應併予駁回。
四、據上論結，本件原告之訴為無理由，依民事訴訟法第七十八條，判決如主文。
中      華      民      國    八十九    年      五      月      九      日
                                        臺灣臺中地方法院民事第一庭
~B法      官  林三元
右為正本，係照原本作成。
如不服本判決，應於判決送達後二十日內，向本院提出上訴狀。
中      華      民      國    八十九    年      五      月      十一    日
~B法院書記官


司法院資訊處製作；財團法人民間司法改革基金會備份。
